臺灣新竹地方法院民事裁定　　　　　　　 96年度小上字第5號
上　訴　人　甲○○
被　上訴人　乙○○
上列當事人間請求返還墊款事件，上訴人對於民國95年12月29日
本院竹北簡易庭95年度竹北小字第292號第一審判決提起上訴，
本院裁定如下：
    主  文
上訴駁回。
第二審訴訟費用新臺幣壹仟伍佰元由上訴人負擔。
    理  由
一、按對於小額程序第一審裁判之上訴或抗告，非以其違背法令
    為理由，不得為之；上訴狀內應記載上訴理由，表明下列各
    款事項：一原判決所違背之法令及其具體內容。二依訴訟資
    料可認為原判決有違背法令之具體事實，民事訴訟法第436
    條之24第2項、第430條之25定有明文。又依同法第436條之3
    2第2項準用第468條、第469條第1款至第5款規定，判決不適
    用法規或適用不當者，為違背法令，其中，判決有同法第46
    9條第1款至第5款情形之一者，為當然違背法令。是當事人
    於小額訴訟程序提起上訴，如依民事訴訟法第468條規定，
    以第一審判決有不適用法規或適用法規不當為理由時，其上
    訴狀或理由書應有具體之指摘，並揭示該法規之條項或其內
    容。若係成文法以外之法則，應揭示該法則之旨趣。倘為司
    法院解釋、或最高法院之判例，則應揭示該判解之字號或其
    內容。如以民事訴訟法第469條第1款至第5款情形為理由時
    ，其上訴狀或理由書，應揭示合於該條款之事實。故對於小
    額程序之第一審裁判提起上訴時，如上訴論旨並未具體指出
    原審認定事實有如何違反法令情事，更未具體指明其所違反
    法令之條項或其內容，不得謂已合法表明上訴理由，其上訴
    自難認為合法（最高法院70年度台上字第720號判例意旨參
    照），而屬上訴不合程式，第二審法院應依同法第436條之
    32第2項準用同法第444條第1項以裁定駁回之（最高法院72
    年度台聲字第113號裁判意旨參照）。
二、本件上訴人對小額訴訟之第一審判決提起上訴，核其上訴理
    由狀所載內容略以：「法院為判決時，應斟酌全辯論意旨及
    調查證據之結果，依自由心證判斷事實之真偽。…法院依自
    由心證判斷事實之真偽，不得違背論理及經驗法則。得心證
    之理由，應記明於判決。」、「判決，應作判決書，記載下
    列各款事項：事實項下，應記載言詞辯論時當事人之聲明，
    並表明其聲明為正當之攻擊或防禦方法要領。理由項下，應
    記載關於攻擊或防禦方法之意見及法律上之意見。」「當事
    人主張有利於己之事實者，就其事實有舉證之責任。」、「
    判決不適用法規或適用不當者，為違背法令。」、「有下列
    各款情形之一者，其判決當然為違背法令：六、判決不備理
    由或理由矛盾者。」民事訴訟法第222條第1項前段、第3、4
    項、同法第226條第2項、3項、同法第277條前段、同法第
    468條、同法第469條第6款規定有明文，又「法院為判決時
    ，應斟酌全辯論意旨及調查證據之結果，以判斷事實之真偽
    ，不得摭拾筆錄中前後不符之片段記載，為認定事實之依據
    。」、「得心證之理由，應記明於判決，為民事訴訟法第
    222 條第2項所明定，故法院依自由心證判斷事實之真偽時
    ，所斟酌調查證據之結果，其內容如何，與應證事實之關聯
    如何，以及取捨之原因如何，如未記明於判決，即屬同法第
    466條第6款所謂判決不備理由。」、「確認法律關係不存在
    之訴，如被告主張其法律關係不存在，應由被告負舉證責任
    。」、「解釋契約固屬事實審法院之職權，惟其解釋如違背
    法令或有悖於理論法則或經驗法則，自非不得以其解釋為不
    當，援為上訴第三審之理由。」最高法院51年台上字第101
    號判例、同院43年台上字第47號、同院42年台上字第170號
    、同院83年台上第2118號判例意指參照。系爭被上訴人請求
    返還墊款事件，上訴人當庭答辯，為此提起本件上訴，爰聲
    明：(一)原判決廢棄；(二)被上訴人於第一審之訴駁回；
    (三)請准上訴人供擔保宣告免為假執行 。
三、經查，本件上訴人對小額訴訟之第一審判決提起上訴，核
    其上訴理由狀所載內容，係指摘第一審判決未審究上訴人實
    未交付稅單，縱上訴人有義務交付稅款，亦因被上訴人積欠
    上訴人款項應予抵銷或系爭稅款已逾法定5年消滅時效，進
    而請求上訴人返還墊款，洵有不當云云，惟原審判決認定原
    告有無將稅單交付被告係以「兩造既於83年4月25日約定由
    被告取得登記在原告名下之系爭土地所有權，且被告亦曾以
    原告之名義就系爭土地地價稅之繳納向稅捐機關提出申請、
    申訴，復提起行政訴訟（業據被告自承在卷，見本院95年11
    月13日言詞辯論筆錄，復有申請書（雖申請人為原告，但被
    告自承其上電話號碼為其所有）、聲請書可參），則被告對
    於系爭土地地價稅之負擔及繳納，若未收受相關稅單或不知
    應繳交之項目及金額，何能對之表示不服而提出申請、申訴
    及行政訴訟，是被告辯稱原告未將地價稅稅單交付，即不足
    採信。」；及是否罹於消滅時效則以「至被告再辯稱原告所
    代墊84、86及87年系爭土地之地價稅已罹於5年時效部分，
    按時效僅屬抗辯事由，不影響地價稅之存在，況本件地價稅
    稅款縱罹於時效，亦是由納稅義務人對稅捐稽徵機關為此抗
    辯，被告自不得以時效對抗非稅捐機關之原告，是被告此部
    分辯解，亦不足採。」等理由為之，核上訴人係對原審判決
    有關取捨證據、認定事實之職權行使而為指摘。原審判決如
    何認定前揭事實所得之心證，係屬原審取捨證據及認定事實
    之職權，縱原審判決之認定與上訴論旨所主張者不同，亦與
    「判決違背法令」無涉。此外，上訴人之主張未具體說明原
    判決有何不適用法規，或適用法規不當之情形，並揭示該法
    規之條項或其內容，及合於民事訴訟法第469條所列各款之
    事實，難認對該判決之如何違背法令已有具體指摘。依首揭
    說明，應認其上訴為不合法，併將本件訴訟費用計算如主文
    所示。
四、結論：依民事訴訟法第436條之32、第444條第1項、第95 條
    、第78條、第436條之19第1項，裁定如主文。
中　　華　　民　　國　　 96　　年　　4 　　月　 30　　日
                 民事第一庭  審判長法　官　陳順珍
                                   法  官  林南薰
                                   法　官　高敏俐
以上正本係照原本作成。
本件不得抗告。
中　　華　　民　　國　   96　　年　　4　　月　　30　　日
                                   書記官  周育瑜
